臺中高等行政法院判決　　　　　　　　　　　　　　　九十年度訴字第一五五二號
　　　　　　　　　　　　　　　.
　　原　　　告　廣達混凝土股份有限公司
　　代　表　人　甲○○
　　訴訟代理人　王松茂會計師
　　代　表　人　乙○○
　　訴訟代理人　丙○○
右當事人間因營利事業所得稅事件，原告不服財政部中華民國九十年十月五日台財訴
字第○八九○○七二八○一號訴願決定，提起行政訴訟。本院判決如左︰
　　主  文
訴願決定及原處分（復查決定）均撤銷。
訴訟費用由被告負擔。
　　事  實
甲、事實概要：緣原告民國八十四年度營利事業所得稅結算申報，列報營業成本為二
    六○、○六四、九○七元，經被告初查依據預拌混凝土同業原料耗用通常水準，
    核定其分散劑計超耗二、九四九、六三二元予以剔除，營業成本核定為二五七、
    一一五、二七五元。原告不服，關於營業成本項目中之原料超耗部分申經復查結
    果，未准變更，遂循序提起行政訴訟
乙、兩造聲明：
一、原告聲明求為判決：訴願決定及原處分均撤銷。
二、被告聲明求為判決：原告之訴駁回。
丙、兩造之陳述：
壹、原告起訴意旨略以：
一、原告八十四年度產製預拌混凝土所購用之減水緩凝劑，係稀釋（四○％）後之液
    體，財政部訂頒之水泥業及水泥製品業原物料耗用通常水準之品名係分散劑，為
    濃縮之粉狀劑，業經訂定該業耗料通常水準專家彭教授証實所訂者為原劑，則兩
    者之品名及成分均不相同，自不得以分散劑之用量標準作為核算減水緩凝劑之依
    據，而應依前揭規定比照同業或本公司上年度耗料情形核定。被告卻仍比照分散
    劑用量標準，核算認定原告公司所使用減水緩凝劑之用料量，致與實際使用數量
    相差頗鉅。
二、次按上開水泥業及水泥製品業原物料耗用通常水準，表一、表二分散劑之單位，
    業經財政部台北市國稅局八十五年十一月七日財北國稅審壹字第八五一八○二九
    八號函更正應為％而非ＫＧ，則縱應按通常水準核定，亦應還原為原劑並按生產
    數量之百分比（非公斤）核算認定減水緩凝劑用量。
三、被告以市面上所銷售者之分散劑，並無濃縮粉狀劑，而認定上開水泥製品原物料
    耗用通常水準所訂之分散劑，並非濃縮粉狀劑，雖不無道理。惟原告所使用之減
    水緩凝劑，係由供應商進口原劑（即濃縮之粉狀劑），加以稀釋二．三至二．五
    倍之液體，並非市面所無。原訂耗料通常水準，係鑑於業者所使用減水緩凝劑稀
    釋之倍數高低不一，而還原以該項物料之原劑作為基準訂定標準用量，業經原告
    函詢訂定該業耗料通常水準專家彭教授証實所訂者為原劑可稽。且依財政部八十
    七年九月四日台財稅第八七○六六四三九七號函重新頒訂耗料通常水準前後相差
    高達數倍觀之，亦足証原訂耗料水準之分散劑為原劑，原告同業所使用者為稀釋
    液，自不得相提併論。因此，被告對原告八十六年度營利事業所得稅結算申報之
    減水緩凝劑，已持相同見解，而於復查時作成決定，以稀釋倍數（四○％）還原
    為原劑核算認定耗用量，足供佐証，則本年度自亦應比照辦理。
貳、被告答辯意旨略以：
一、按本件原告所產製之預拌混凝土係屬水泥製品業，該業原物料耗用通常水準，經
    財政部八十一年六月十三日台財稅第八一○二一八一四二號函核准，自查核八十
    一年度營利事業所得稅結算申報案件開始適用，嗣後該業原物料耗用通常水準經
    重新調查，財政部於八十七年九月四日以台財稅第八七○六六四三九七號函核准
    ，自查核八十七年度及營利事業所得稅結算申報案件開始適用，本件係八十四年
    度營利事業所得稅結算申報案件，該業之原物料耗用通常水準雖經重新調查核定
    ，惟財政部已明定自查核八十七年度營利事業所得稅結算申報案件始有適用，是
    依中央法規標準法第十四條之規定，本件原物料耗用通常水準，自仍應依八十一
    年間訂頒核定之標準查核適用，原告自不得主張應依稅捐稽徵法第一條之一規定
    ，適用八十七年度之通常水準予以重行查核。
二、次按原告並未設置在製品明細帳，亦無生產日報表或生產紀錄簿之設置，是其帳
    簿憑證設置及記載並不完備，自無從依其帳證紀錄予以核實認定營業成本，系爭
    分散劑原料耗用超過該業通常水準，原告並無正當理由及相關證明文件可稽，是
    被告初查依營利事業所得稅查核準則第五十八項第三項前段規定，按財政部核定
    該業原物料耗用通常水準，予以核定分散劑超耗二、九四九、六三二元，於法並
    無不合，
三、末按預拌混凝土所耗用之分散劑，據其性能分有普通減水劑、高級減水劑、早強
    減水劑、緩凝減水劑等，該部分經實地調查，各家預拌混凝土生產廠商，均係使
    用液體型態之減水劑，市面並無原告所訴之濃縮粉狀劑，財政部所訂耗用通常水
    準，亦係按液體型態訂定，是其主張其使用之分散劑係液體型態，而財政部所規
    範為濃縮粉狀劑型態乙詞，亦不足採據，是系爭分散劑超耗二、九四九、六三二
    元，被告復查仍否准認列，原核定營業成本二五七、一一五、二七五元，予以維
    持，於法亦無不合。
　　理  由
一、按「營利事業所得之計算，以其本年度收入總額減除各項成本費用、損失及稅捐
    後之純益額為所得額。」為所得稅法第二十四條第一項所明定。又「製造業已依
    稅捐稽徵機關管理營利事業會計帳簿憑證辦法設置帳簿，平時對進料、領料、退
    料、產品、人工、製造費用等均作成紀錄，有內部憑證可稽，並編有生產日報表
    或生產通知單及成本計算表，經內部製造及會計部門負責人員簽章者，其製品原
    料耗用數量，應根據有關帳證紀錄予以核實認定。製造業不合前項規定者，其耗
    用之原料如超過各該業通常水準，超過部分，除能提出正當理由，經查明屬實者
    外，應不予減除。前項各該耗用原料之通常水準，由主管稽徵機關會同實地調查
    ，並洽詢各該業同業公會及有關機關擬訂，報請財政部核定，其未經核定該業通
    常水準者，得比照機器、設備、製造程序、原料品質等相當之該同業原料耗用情
    形核定之」復為營利事業所得稅查核準則第五十八條第一項、第二項、第三項前
    段所明定。
二、本件原告八十四年度營利事業所得稅結算申報，列報營業成本為二六○、○六四
    、九○七元，經被告初查依據預拌混凝土同業原料耗用通常水準，核定其分散劑
    計超耗二、九四九、六三二元予以剔除，營業成本核定為二五七、一一五、二七
    五元。原告不服，關於營業成本項目中之原料超耗部分申經復查結果，未准變更
    ，遂循序提起行政訴訟。訴稱：財政部原頒訂之水泥業及水泥製品業原物料耗用
    通常水準，為濃縮粉狀劑，與其實際購用之經稀釋後純度為百分之四十之液狀減
    水緩凝劑，二者品名及成分均不同，且該標準表一、表二分散劑之單位，業經財
    政部台北市國稅局八十五年十一月函更正應為％而非ＫＧ，則縱應按通常水準核
    定，亦應還原為原劑並按生產數量之百分比（非公斤）核算認定減水緩凝劑用量
    。被告依按上述原標準核定，自屬有誤等語。
三、經查，財政部原頒訂之「水泥業及水泥製品業原物料耗用通常水準」所訂定之分
    散劑耗用通常水準，係鑑於稀釋之倍數高低不一，而還原以該項物料之原劑作為
    基準訂定標準用量乙節，業經原告函詢訂定該原物料耗用通常水準之專家彭耀寰
    教授，依原告提出卷附之彭耀寰教授出具之說明書，載明財政部訂定該標準之水
    泥製品廠Ｃ廠所生產之預混凝土原料單位用量表所列分散之單位用量成分，係以
    原劑（百分之百）為計算標準，被告對此並不爭執，原告此部分主張自屬可採。
    再關於原告於八十四年度所使用之減水緩凝劑，係向福力士企業有限公司所購，
    原告提出卷附該公司出具證明書，載明該劑係以原劑稀釋為百分四十後，再售與
    原告公司等語，被告亦不爭執此節，是原告主張其於該年度所使用之分散劑之純
    度僅百分之四十，亦屬有據。
四、依上所述，行為時財政部頒訂之「水泥業及水泥製品業原物料耗用通常水準」所
    訂定之分散劑耗用通常水準，既以還原以該項物料之原劑作為基準訂定標準用量
    ，與原告於該年度所使用之分散劑之純度僅百分之四十，二者成分不同，被告核
    算原告該年度所使用之分散劑耗用量是否超耗，自應將之還原為原劑之數值後，
    再加以比對，方能正確，自不得於原告所使用之分散劑耗用量未予還原為原劑之
    前，逕認符合以上所述行為時財政部頒訂之標準予以核計。是原處分（復查決定
    ）所核算之原告原料超耗數值自有可議，其據以核定之原告該年度所得額難謂合
    法，訴願決定未予糾正，亦有未合，本件原告之訴，為有理由，應由本院將原處
    分及訴願決定均予撤銷，俾由被告另為處分，以昭折服。
據上論結，本件原告之訴為有理由，依行政訴訟法第一百九十五條第一項前段、第九
十八條第三項前段，判決如主文。
中　　華　　民　　國　　九十一　　　年　　　一　　　　月　　三　十　　　日
                 臺 中 高 等 行 政 法 院   第 四 庭
                                審 判 長 法  官　沈　應　南
                                         法  官　黃　淑　玲
                                         法  官　許　武　峰
右正本證明與原本無異。
如不服本判決，應於判決送達後二十日內向本院提出上訴書狀，其未表明上訴理由者
，應於提起上訴後二十日內向本院提出上訴理由書（須依對造人數附具繕本）；如於
本判決宣示或公告後送達前提起上訴者，應於判決送達後二十日內補提上訴理由書（
須附繕本）。未表明上訴理由者，逕以裁定駁回。
提起上訴應預繳送達用雙掛號郵票拾份(每份三十四元)。
中　　華　　民　　國　　九十一　　　年　　　一　　　　月　　三　十　　　日
                                     法院書記官  詹  靜  宜
